【裁判字號】    98,交聲,3084
【裁判日期】    990106
【裁判案由】    違反道路交通管理處罰條例聲明異議
【裁判全文】
臺灣桃園地方法院刑事交通事件裁定    98年度交聲字第3084號
原處分機關  交通部公路總局新竹區監理所
異  議  人
即受處分人  甲○○
上列受處分人因違反道路交通管理處罰條例案件，對於交通部公
路總局新竹區監理所民國98年10月29日所為之壢監裁字第裁53-
DB0000000號裁決聲明異議，本院裁定如下：
    主  文
原處分撤銷。
甲○○汽車駕駛人，駕駛汽車經測試檢定酒精濃度超過規定標準
，吊扣自用小客車駕駛執照拾貳個月，並應接受道路交通安全講
習。
    理  由
一、原處分意旨略以：異議人即受處分人甲○○於民國98年7 月
    26日凌晨1 時46分許，駕駛車牌號碼KF-0901 號自小客車，
    行經桃園縣平鎮○○○路與台66線路口處，為桃園縣政府警
    察局平鎮分局宋屋派出所員警攔停舉發其「酒後駕車經酒測
    器值1.11MG/L」違反道路交通管理事件，並依道路交通管理
    處罰條例第35條第1 項第1 款規定，以98年7 月26日桃警局
    交字第DB0000000 號當場製單舉發，交通部公路總局新竹區
    ○○○○○道路交通管理處罰條例第35條第1 項第1 款、第
    24條第1 項第2 款規定，裁處受處分人吊扣駕駛執照12個月
    ，施以道安講習等語。
二、異議意旨略以：異議人係酒後駕駛自小客車違規之情形，可
    否吊扣小客車駕駛執照，保留職業聯結車之駕駛執照，以保
    有工作維生，為此，聲明異議，請求撤銷原處分。
三、按汽車駕駛人飲用酒類或其他類似物後其吐氣所含酒精濃度
    超過每公升0.25毫克或血液中酒精濃度超過百分之0.05以上
    者，不得駕車，道路交通安全規則第114 條第2 款定有明文
    。又按汽車駕駛人，駕駛汽車經測試檢定酒精濃度超過規定
    標準者，處新臺幣〈下同〉15,000元以上60,000元以下罰鍰
    ，並當場移置保管其車輛及吊扣其駕駛執照1 年，並應接受
    道路交通安全講習。道路交通管理處罰條例第35條第1 項第
    1 款、第24條第1 項第2 款分別定有明文。又按一行為同時
    觸犯刑事法律及違反行政法上義務規定者，依刑事法律處罰
    之。但其行為應處以其他種類行政罰或得沒入之物而未經法
    院宣告沒收者，亦得裁處之。行政罰法第26條第1 項定有明
    文。所謂「其他種類行政罰」，依行政罰法第2 條規定，係
    指違反行政法上之義務應受「裁罰性」之「不利處分」，包
    括行政上限制或禁止效力之吊扣證照、禁止考領駕照及強制
    施以道路交通安全講習等處分在內，因兼具維護公共秩序之
    作用，為達行政目的，行政機關仍得併予裁處，合先敘明。
四、經查：
  (一)異議人前於98年7 月26日凌晨1 時46分許，駕駛車牌號碼KF
    -0901 號自小客車，行經桃園縣平鎮○○○路與台66線路口
    處處，為警測得其呼氣所含酒精濃度達每公升1.11毫克，另
    其所涉公共危險案件，業經本院以98年度壢交簡字第2479號
    刑事簡易判決，判處有期徒刑二月，如易科罰金，以2,000
    元折算1 日確定等情，有該案判決書及臺灣高等法院被告前
    案紀錄表各1 份在卷可稽，足徵異議人確有於上述時地酒後
    駕車之情，並經刑事法律處罰在案。是以，本件被告既已受
    刑事判決有期徒刑確定，原處分就有關罰鍰部分，即不得再
    以處罰，惟關於吊扣駕駛執照、施以道安講習部分，因為其
    他種類行政罰，且禁止異議人一段期間不得為駕駛行為，及
    導正其偏差之道路交通安全觀念，乃具維護公共秩序之之作
    用，為達行政目的所必要，依行政罰法第26條第1 項但書規
    定，自仍得併予裁處。
  (二)按道路交通管理處罰條例第68條已於94年12月14日修正，查
    其修正過程與修正條文，立法委員認為原條文「汽車駕駛人
    ，因違反本條例及道路交通安全規則之規定，受吊扣或吊銷
    駕駛執照處分時，受吊扣或吊銷其持有各級車類之駕駛執照
    」將違法或違規駕駛人所持有各級車類之駕駛執照一併吊扣
    或吊銷，失之過酷，對於人民工作與生活影響過鉅，有違比
    例原則，經與交通部協商後，乃將其中「受吊扣處分者，吊
    扣其持有各級車類之駕駛執照」部分之規定刪除。是駕駛人
    違反道路交通管理處罰條例第35條第1項 第1 款之規定而受
    吊扣駕駛執照處分時，依修正後同法第68條規定並參照其修
    正意旨，應僅得吊扣違規或違法當時駕駛車類之駕駛執照。
    次按，駕駛違規應受吊扣或吊銷執照處罰者，均屬重大交通
    違規行為，參照大法官會議釋字第284 號及第531 號解釋之
    精神，為維護道路使用人生命安全、身體健康之必要公共政
    策，責令駕駛人善盡行車安全之社會責任，固屬維持社會秩
    序及增進公共利益所必要，惟吊扣或吊銷駕駛執照，係將監
    理機關許可行為人駕駛特定車種之車輛之行政處分予以停權
    或撤銷，性質上為侵益處分，縱使有吊扣或吊銷駕駛執照之
    處罰必要，依法律保留原則，亦以法律有明文規定者為限，
    始得為之；即使因行為人酒後違規駕駛自用小客車之行為，
    足認其已無安全駕駛自用小客車之能力，遑論駕駛其他技術
    等級更高車種之車輛，惟依現行法之規定，既未認為此一行
    為係重大違反交通規範，而得將其全部駕駛執照予以停權或
    撤銷，則在道路交通管理處罰條例修法之前，自不得僅因行
    為人酒後違規駕駛自用小客車，而吊扣駕駛者所領有之其他
    駕駛執照。是依上開說明，行為人有道路交通管理處罰條例
    第35條第1 項第1 款所規定之違規行為，須吊扣駕駛執照時
    ，應僅能吊扣行為人違法或違規當時駕駛車輛所憑之駕駛執
    照，不得吊扣行為人所持有、與駕駛違規車輛無關之其他各
    級車類駕駛執照。
  (三)查本件異議人於上開酒後駕車違規行為時，係駕駛自用小客
    車，此有上開舉發違反道路交通管理事件通知單、臺灣桃園
    地方法院檢察署98年度速偵字第5122號檢察官聲請簡易判決
    處刑書、本院98年度壢交簡字第2479號刑事簡易判決書影本
    附卷可憑。又異議人於本件交通違規時，因業已取得較高等
    級之職業聯結車駕駛資格，而依法將自用小客車之駕駛執照
    換領為職業聯結車駕駛執照之駕駛執照之情，有汽車駕照基
    本資料在卷可憑，故原處分吊扣異議人之汽車駕駛執照，即
    當係吊扣異議人唯一持有之職業聯結車駕駛執照。惟揆諸前
    揭說明，駕駛人受吊扣駕駛執照處分時，不應吊扣其持有之
    其他各級車類之駕駛執照，故原處分機關於作成吊扣駕駛執
    照處分時，應就行為人所應吊扣之駕駛執照種類予以限定，
    始符合依法行政原則；且本件異議人既係駕駛自用一般小客
    車違反道路交通管理處罰條例第35條第1 項第1 款之規定，
    依法自僅得吊扣其自用一般小客車駕駛執照12個月，並無得
    吊扣異議人持有他級駕駛執照之依據。原處分機關若因異議
    人無自用小客車駕駛執照可供吊扣，而逕行吊扣受處分人之
    職業聯結車駕駛執照，此舉顯已逾越修正後道路交通管理處
    罰條例第68條之規範意涵及範圍，是原處分吊扣異議人之職
    業聯結車駕駛執照部分之處分，於法即有未合。
五、綜上所述，本件異議人確有上開酒後駕車之違規行為，原處
    分機關依道路交通管理處罰條例第24條第1 項第2 款規定，
    裁處對異議人施以道安講習處分，核無違誤。然原處分機關
    未審酌「吊扣駕駛執照12個月」規範之目的，在受處分人未
    領有自用小客車駕駛執照之情況下，而為吊扣受處分人職業
    聯結車駕駛執照12個月部分之裁決，難認合法，業如前述，
    因本件酒後駕車部分為一個違規行為，而有吊扣駕駛執照及
    施以道路交通安全講習之二個行政處分存在，吊扣駕駛執照
    與施以道路交通安全講習之處分無從分離審理，受處分人雖
    未於異議聲明狀中對於酒後駕車罰鍰及道安講習部分提出異
    議，惟依道路交通管理處罰條例第89條規定，法院處理交通
    事件，準用刑事訴訟法第348 條之規定，則原處分關於前開
    部分與吊扣小型車汽車駕駛執照部分即有全部及一部關係，
    應認均為異議聲明之效力所及，本院自得併為審酌。從而，
    異議人提起本件聲明異議，為有理由，應由本院將原處分撤
    銷，自為裁罰如主文所示，以期適法。
據上論斷，應依道路交通管理處罰條例第87條第2 項，道路交通
案件處理辦法第20條前段，裁定如主文。
中    華    民    國    99    年    1     月    6     日
                  刑事第九庭    法  官  黃立昌
以上正本證明與原本無異。
如不服本裁定，應於裁定送達後5 日內向本院提出抗告狀。
                                書記官  張懿昀
中    華    民    國    99    年    1     月    6     日

司法院資訊處製作；財團法人民間司法改革基金會備份。
